臺灣臺北地方法院刑事判決　　　　　　　 94年度訴字第448號
公　訴　人　臺灣臺北地方法院檢察署檢察官
被　　　告　戊○○
　　　　　　甲○○
　　　　　　丙○○
共　　　同
選任辯護人　李耀馨律師
上列被告等因業務過失致人於死案件，經檢察官提起公訴（94年
度偵字第699號），本院判決如下：
    主    文
丙○○從事業務之人，因業務上之過失致人於死，處有期徒刑陸
月，如易科罰金，以佰元折算壹日，緩刑貳年。
饒福奇及甲○○均無罪。
    事    實
一、丙○○係臺灣電力公司桂山發電廠（下稱桂山發電廠）運轉
    課機械技術員，負責桂山發電廠、烏來、粗坑、軟橋、翡翠
    等分廠之水輪發電機組及附屬設備巡迴檢查、維護、運轉操
    作、故障排除、記錄整理、設備改善等工作，係從事業務之
    人。民國九十三年八月十七日下午七時許，臺北縣新店烏來
    山區連續下雨，桂山壩上游之南勢溪流量增加，當時之值班
    主任陳瑞榮即依據桂山發電廠桂山壩及取水口操作規則（八
    十五年七月修訂版，下稱取水口操作規則）第三條：各水門
    操作之３─２：排洪門第(8)點與桂山發電廠、臺北縣政府警
    察局新店分局新店溪臺電水壩排水情報傳遞辦法之規定，聯
    絡通報臺北縣政府警察局新店分局及其孝義、信賢、忠治、
    龜山派出所及烏來分駐所等單位加強管制與派警前往下游勸
    離、疏散遊客，並同時於同日下午七時二十三分許作排洪廣
    播，通知沿岸民眾上游下大雨水量激增，須排洪降低水位，
    讓沿岸民眾、遊客注意自身之安全。並於同日下午八時許開
    始以六號防洪門以開度三十四公分排水，嗣後於翌日即同年
    月十八日凌晨一時許減縮為開度二十九公分之流量持續排洪
    ，下游之水流量即轉為緩慢，水位亦下降至平日狀況。因丙
    ○○及同任桂山發電廠運轉課機械技術員甲○○發現桂山壩
    之水壩取水口流木、雜草甚多影響取水發電，其二人原本於
    十七日欲試用耙污機處理將流木排除，但因鋼索斷裂只得作
    罷，遂於翌日（即同月十八日）上午八時向交接當班之值班
    主任饒福奇報告此事，準備於十八日上午八時許一早改用開
    啟排洪門之方式排放流木。值班主任饒福奇於同月十八日到
    廠接班後即撥打電話至運轉課，請該課派員執行修理五號排
    洪門故障及排放流木之工作。丙○○與甲○○即前往桂山壩
    現場執行該工作，饒福奇則坐鎮控制室負責指揮監控，並依
    取水口排放規則，於八時至八時二十分間，將六號排洪門由
    二十九公分支開度增加至四十九公分。丙○○與甲○○九十
    三年八月十八日上午八時十餘分許，駕車至桂山壩現場後，
    因於沿途中有看到民眾於下游垂釣與烤肉，甲○○即開車往
    回走，並於目視範圍內勸離民眾。丙○○則於桂山壩現場執
    行修理五號排洪門故障及排放流木之工作。其於排除五號排
    洪門故障後，隨即試操作開啟五號及六號排洪門比較電流，
    並於當日上午八時二十分起，增加五號及六號排洪門之開度
    。後於同日上午八時五十分許，丙○○於修妥五號排洪門後
    ，為執行排放流木工作，乃再以電話向值班主任饒福奇報告
    ，並得到饒福奇同意後，即於當日上午九時二分起開啟一號
    排洪門執行排流木之工作。惟丙○○本應注意依上開取水口
    操作規則第三條：各水門操作之３─２：排洪門第(4)點：「
    ……開啟時應視洪水量及調整池水位而決定開度，以不使下
    游流量遽增為原則。」、第(5)點：「首次開啟排洪門時應依
    下列步驟操作：第一次開度二十公分排水二十分鐘。第二次
    增加開度二十公分（合計開度四十公分）排水二十分鐘。第
    三次增加開度二十公分（合計開度六十公分）排水二十分鐘
    以後可按前一條規則辦理」之規定，且丙○○雖對貿然違反
    該規定排洪可能導致他人死亡之結果有所預見，惟因確信其
    不發生，竟於同日上午九時二分起至九時二十分止，在五號
    及六號排洪門開度均逾五十公分且同時排洪中之情形下，違
    反該規定於十八分鐘之內以將開度由三十七公分開啟至一公
    尺之流量排放流木，致使排洪量遽增。適有蘇李雙偕其夫丁
    ○○於同日上午七時許，前往位在臺北縣新店市○○路○段
    寶島巷十一號碧逸會館前之南勢溪中釣魚，因蘇李雙站立該
    河床中之沙洲上垂釣，前該桂山壩之排洪驟增，溪水於當日
    上午九時二十分許數秒內突然暴漲而逃離不及，遭溪水淹沒
    沖走溺斃，至同年月二十日上午十一時三十七分許，始於臺
    北縣新店市粗坑壩取水口水面上尋獲蘇李雙之屍體。
二、案經臺灣臺北地方法院檢察署檢察官自動檢舉偵查起訴。
    理    由
壹、有罪部分
一、訊據被告丙○○對於其有於九十三年八月十八日上午開啟桂
    山壩一號排洪門，而被害人蘇李雙係於九十三年八月十八日
    上午九時二十分許站立於南勢溪河床中之沙洲垂釣，並因溪
    水暴漲導致其被淹沒沖走溺斃一情固予承認，惟矢口否認有
    何過失之情，辯稱其係依照取水口操作規則所操作，並無任
    何違法之處云云。
二、查本件被告丙○○桂山發電廠運轉課機械技術員，負責桂山
    發電廠、烏來、粗坑、軟橋、翡翠等分廠之水輪發電機組及
    附屬設備巡迴檢查、維護、運轉操作、故障排除、記錄整理
    、設備改善等工作，係從事業務之人。而其於九十三年八月
    十八日係奉派至桂山壩現場執行修理五號排洪門及機械操作
    排放流木，且於同日上午八時四十分經由桂山發電廠值班主
    任饒福奇同意後，即自上午九時二分開啟一號排洪門，而被
    害人係於該日上午九時二十分許站立於南勢溪河床中之沙洲
    垂釣，並因溪水暴漲導致其被淹沒沖走溺斃等情，業據證人
    即共同被告饒福奇、證人即被害人遭溪水沖走時同在現場之
    李平太、周希正、陳瑞昌證述明確（分見本院九十四年九月
    二十日審判筆錄第二頁至第七頁、臺灣臺北地方法院檢察署
    九十三年度他字第六四五○號卷第二十頁至第二十二頁），
    復有工作說明表一份、現場相驗照片三十一幀、履勘現場筆
    錄一份、臺灣臺北地方法院檢察署相驗屍體證明書一份（見
    臺灣臺北地方法院檢察署九十三年度他字第六二三八號卷第
    九十五頁至第一一四頁、上開他字第六四五○號卷第四頁、
    第七十六頁）在卷可資佐證，被告丙○○對此亦不否認（見
    本院九十四年七月五日準備程序筆錄第四頁），此情已足認
    定。從而，本件所應審酌者，乃被告丙○○是否有過失之責
    任，若有，其過失行為與被害人死亡間是否存有相當因果關
    係。經查：
  (一)本件被告丙○○為桂山發電廠運轉課機械技術員，當日接獲
    指示前往桂山壩現場處理排洪門及排放流木等職務，已如前
    述，是其執行職務之際，自應遵守取水口操作規則（即上開
    他字第六四五○號卷第九十八頁至第一○五頁之「桂山發電
    廠桂山壩及取水口操作規則」）之規定。且被告丙○○自承
    已在桂山發電廠運轉課服務達三十三年之久（見臺灣臺北地
    方法院檢察署九十三年度他字第六二三八號卷第八十九頁）
    ，對此當無不知之理，此情同足認定。
  (二)依該取水口操作規則第三條：各水門操作之３─２：排洪門
    第(4)點：「……開啟時應視洪水量及調整池水位而決定開度
    ，以不使下游流量遽增為原則。」、第(5)點：「首次開啟排
    洪門時應依下列步驟操作：第一次開度二十公分排水二十分
    鐘。第二次增加開度二十公分（合計開度四十公分）排水二
    十分鐘。第三次增加開度二十公分（合計開度六十公分）排
    水二十分鐘以後可按前一條規則辦理」之規定可知，開啟排
    洪門之際，必須視洪水量及調整池水位而決定開度，以不使
    下游流量遽增為原則。而本件被告在開啟一號排洪門之前，
    當時已有六號及五號排洪門在開啟中，此已據證人即分離審
    判程序後之饒福奇於本院審理中證述明確（見本院九十四年
    九月二十日審判筆錄第六頁），更足認被告丙○○在放水之
    際，應注意該點之規定。又由桂山發電廠運轉日誌表之記載
    ，本件事發之九十三年八月十八日上午九時二分時，桂山壩
    一號排洪門原開度為三十七公分，此有桂山發電廠九十三年
    八月十八日運轉日誌表一份在卷可稽（見上開他字第六二三
    八號卷第六十四頁）。又當時被告丙○○係將一號排洪門開
    啟至一公尺一情，除據被告丙○○自承在卷外（見上開他字
    第六四五○號卷第六十八頁），證人即分離審判程序後饒福
    奇亦證稱當時一號排洪門係開啟一公尺左右等語（見本院上
    開九十四年九月二十日審判筆錄第七頁），此情已足認定。
    又證人即當日站於被害人附近之李平泰、周希正及陳瑞昌均
    證稱係於九十三年八月十八日上午九時二十分左右水位突然
    暴漲等情明確（見上開他字第六四五○號卷第二十一頁至第
    二十二頁），再佐以原本於九十三年八月十八日九時二分開
    啟三十七公分之一號排洪門先開啟至一公尺後，至同日九時
    四十分止已降為零公分（見上開他字第六二三八號卷第六十
    四頁）；而該運轉日誌表九十三年八月十八日上午九時二分
    記載為三十七公分、九時四十分記載為零公分係被告丙○○
    所回報當時之數值等語（見本院上開九十四年九月二十日審
    判筆錄第二十五頁），足認被告丙○○確係於九十三年八月
    十八日上午九時二分至九時二十分間，開啟一號排洪門至一
    公尺，此即與前揭取水口操作規則第三條：各水門操作之３
    ─２：排洪門第(5)點：「首次開啟排洪門時應依下列步驟操
    作：第一次開度二十公分排水二十分鐘。第二次增加開度二
    十公分（合計開度四十公分）排水二十分鐘。第三次增加開
    度二十公分（合計開度六十公分）排水二十分鐘以後可按前
    一條規則辦理」之規定有所違反。且當時被告丙○○於九十
    三年八月十八日上午至桂山壩現場之際，有與同車之被告甲
    ○○看到沿路上有人等情，此已據證人即分離審判後之被告
    甲○○於本院審理中證述明確（見本院九十四年九月十三日
    審判筆錄第三十頁），是足認被告丙○○對於其貿然違反上
    開取水口操作規則排洪可能導致他人死亡之情形有所預見，
    惟因確信其不發生，始違反前揭取水口操作規則。故被告丙
    ○○確有業務過失之行為，此情已足認定。
  (三)又被害人係於九十三年八月十八日上午九時二十分，因被告
    違反前揭取水口操作規則，大幅開啟一號排洪門之開度，導
    致溪水暴漲，致被害人不及逃離遭溪水淹沒沖走溺斃等情，
    已如前述，是被告丙○○之業務過失行為與被害人死亡之結
    果間，確有相當因果關係，此情同足認定。
  (四)綜上所述，本件事證明確，被告丙○○犯行已堪認定。
三、按被告丙○○桂山發電廠運轉課機械技術員，負責桂山發電
    廠、烏來、粗坑、軟橋、翡翠等分廠之水輪發電機組及附屬
    設備巡迴檢查、維護、運轉操作、故障排除、記錄整理、設
    備改善等工作等，有工作說明表一份在卷可稽（見上開他字
    第六四五○號卷第七十六頁），其乃從事業務之人。是核被
    告所為，係犯刑法第二百七十六條第二項之業務過失致人於
    死罪。爰審酌被告丙○○因一己疏失，導致被害人發生死亡
    之結果，其犯罪所生之損害並不輕微，本應予以嚴懲，惟量
    其已賠償被害人家屬並與之達成和解，有和解書一份在卷可
    稽（見上開他字第六四五○號卷第一一二頁至第一一六頁）
    ，被害人家屬亦表明不願追究，此有撤回告訴狀一紙在卷可
    稽（見上開他字第六四五○號卷第一二六頁至第一二八頁）
    及其他一切情狀，量處如主文所示之刑，並諭知易科罰金之
    折算標準，以示懲儆。又被告丙○○未曾受有期徒刑以上刑
    之宣告，有臺灣高等法院被告前案紀錄表一份在卷可稽，經
    此教訓後，應知警惕，當無再犯之虞，本院因認對其所宣告
    之刑，以暫不執行為適當，爰併予宣告緩刑二年，以勵自新
    。
貳、無罪部分
一、公訴意旨另以：被告饒福奇桂山發電廠之值班主任，負責控
    制桂山發電廠、烏來分廠、粗坑分廠、翡翠分廠等發電機之
    運轉，並依據水量情形與機械狀況，擬定當值運轉計劃、及
    桂山水壩防洪門之開關遙控操作等業務；被告甲○○為桂山
    發電廠運轉課機械技術員，負責桂山發電廠、烏來、粗坑、
    軟橋、翡翠等分廠之水輪發電機組及附屬設備巡迴檢查、維
    護、運轉操作、故障排除、記錄整理、設備改善等工作，均
    係從事業務之人。惟因依前揭取水口操作規則開啟排洪門應
    視洪水量及調整池水位而決定開度，以不使下游流量遽增為
    原則，又依渠等業務內容，對於桂山壩排洪造成下游民眾所
    生危害之安全維護，有為防護措施之義務，且桂山壩下游之
    南勢溪沿岸平日即有許多民眾、遊客於該河床或河中沙洲釣
    魚與戲水等情係眾所週知並為彼二人所明知之事實，又渠等
    可預見當時在該河道垂釣或戲水之民眾，未必知悉前一天已
    有進行排洪，或無從得知今日即將再度大量排洪，而有來不
    及逃離遭受淹沒、溺斃之危險，且當時並無不能注意前述情
    形之可能，竟疏於注意，被告饒福奇於八月十八日上午八時
    許發現桂山壩水位太高，即在未另行聯絡通知前述派出所及
    廣播疏散民眾之情形下，自同日八時至八時二十分之短短二
    十分鐘內，於控制室遙控六號排洪門，以十分鐘各調高防洪
    門開度十公分，而以開度四十九公分之開度流量排洪。而被
    告甲○○開車往回走，途中發現有民眾於下游垂釣，即應採
    取必要措施，惟其僅於目視範圍內勸離民眾，未擴大巡視範
    圍或請求人力支援，嗣至八時四十分許，被告甲○○巡視水
    路完畢回到桂山壩，被告饒福奇進而指示被告丙○○接續操
    作開啟一號排洪門，於同日上午九時二分起以開度三十七公
    分至一公尺以上之流量排放流木，致使短時間內有一號、五
    號、六號排洪門同時排水而致排洪量遽增，並導致上述蘇李
    雙發生死亡之結果，因認被告饒福奇及甲○○觸犯刑法第二
    百七十六條第二項之業務過失致死罪等語。
二、按犯罪事實應依證據認定之，無證據不得認定犯罪事實；不
    能證明被告犯罪者，應諭知無罪判決，刑事訴訟法第一百五
    十四條第二項、第三百零一條第一項分別定有明文。次按事
    實之認定，應憑證據，如未能發現確實之證據，或證據不足
    以證明，自不能以推測或擬制之方法，以為裁判基礎；再犯
    罪事實所憑之證據，無論係直接證據或間接證據，其為訴訟
    上之證明，須於一般人均不致有所懷疑而得確信為真實之程
    度，始得據為有罪之認定，倘其證明尚未達此程度而尚有合
    理之懷疑存在時，本諸無罪推定原則，自應為被告無罪之諭
    知；又被告否認犯罪事實所持辯解縱使不能成立，除非有確
    實證據足以證明對於被告犯罪已無合理之懷疑外，不能遽為
    有罪之認定；刑事訴訟法規定被告有緘默權，被告基於不自
    證己罪原則，既無供述之義務，亦不負自證清白之責任，不
    能因被告未能提出證據資料證明其無罪，或對於被訴之犯罪
    事實不置可否，即認定其有罪，最高法院著有九十二年度台
    上字第二五七○號判決可資參考。從而，認定被告有罪之證
    據，定需達到使事實審審判之法官有「確信」之心證時（即
    英美法上Ｂｅｙｏｎｄ  ａ  ｒｅａｓｏｎａｂｌｅ  ｄｏ
    ｕｂｔ），方得為被告有罪之判斷，若依負追訴犯罪職責之
    檢察官所提出之證據，尚無法使事實審法官有此程度之心證
    時，因法院僅有調查而無蒐集證據之義務（最高法院九十一
    年度台上字第五八四六號判決參照），且檢察官於訴訟上應
    負提出證據及說服之實質舉證責任，倘現存卷內證據尚未達
    有罪程度之確信時，自應為有利於被告之認定，最高法院亦
    著有九十二年台上字第一二八號判例可資參照。
三、本件檢察官認被告饒福奇及甲○○二人同涉有業務過失致死
    之刑責，無非係以被告饒福奇之供述、被告丙○○之供述、
    被告甲○○之供述、告訴人丁○○之指訴及九十三年及九十
    三年六月六日案發現場之照片一張、證人陳瑞昌之證詞、證
    人周希正之證詞、證人李太平之證詞及九十三年八月十八日
    上午案發當時之現場照片三張、桂山發電廠桂山壩取水口操
    作規則、桂山發電廠九十三年八月十七日、八月十八日排洪
    前通報新店分局之相關資料一覽表暨聯繫通報紀錄、值班日
    誌、調度司令備忘錄、桂山發電廠運轉日誌表、現場履勘筆
    錄及照片相驗屍體證明書及相驗報告書、驗斷書、相片、工
    作說明表、值班守則等為其依據，訊據被告饒福奇及甲○○
    二人，均堅詞否認有何檢察官所指業務過失之責，被告饒福
    奇辯稱排洪門故障發生時，僅委由現場人員處理，值班主任
    僅以現場回報調整發電機組之運轉及操作計畫，對於現場狀
    況並不知情等語；被告甲○○則辯以其業務範圍並不及於水
    路巡視，當時純因至桂山壩途中發現有釣客，故出於良知方
    前往通知驅離等語。經查：
  (一)被告饒福奇部分
  1.本件被告饒福奇於事發之九十三年八月十八日擔任桂山發電
    廠值班主任，有九十三年八月十八日桂山發電廠運轉日誌表
    一份在卷可稽（見上開他字第六二三八號卷第六十四頁），
    此情已足認定。又值班主任之職務範圍有：依據水量情形
    與機器狀況，擬定當值運轉計畫。督導值班員工作。負
    責監視全場之安全運轉。負責監視全場之經濟運轉。負
    責聯絡有關電力調度之事項。負責指揮全廠之運轉操作。
    執行控制室內之重要操作。執行機電設備小故障檢修。
    負責事故與災害之處理。負責防情燈管工作。填寫值
    班日誌及調度備忘錄。填製或複核有關運轉表報。協調
    值班員工作。本廠特殊任務（如系統頻率控制、地方調度
    等）之執行。研討有關運轉問題，擬定改善方案。其他
    指派事項。此有值班守則一份在卷可稽（見上開他字第六四
    五○號卷第一○六頁至第一○七頁），此情同足認定。是由
    該值班守則規定可知，關於防洪門之開啟，被告饒福奇應僅
    有督導之責，並無實際親身操作之必要。此參諸證人即分離
    審判程序後之被告丙○○於本院審理中證稱雖然需依據被告
    饒福奇之指示，但是實際之現場操作被告饒福奇均有授權實
    際在現場操作之被告丙○○等情相符（見本院前開九十四年
    九月十三日審判筆錄第十三頁至第十九頁），此情已足認定
    。而證人丙○○雖同證稱被告饒福奇可以從值班主任之控制
    室內切換電腦畫面而知悉桂山壩現場排洪門之開閉情形、開
    啟一號排洪門之前亦有告知被告饒福奇等語（見本院前開九
    十四年九月十三日審判筆錄第十三頁、至第十四頁），然以
    身為值班主任之饒福奇值班時所需負責之事務如上所述並非
    僅有監督桂山壩之情形，尚須負責其他事項，是應認被告饒
    福奇主觀上相信實際在桂山壩現場操作之被告丙○○會依據
    相關規定正確操作，且卷內亦無證據證明被告饒福奇知悉被
    告丙○○有上述開啟一號排洪門時之違規情事，就此部分，
    即難認被告饒福奇有過失之情。
  2.檢察官雖另認依前揭取水口操作規則第三條：各水門操作之
    ３─２：排洪門第(8)點與桂山發電廠、臺北縣政府警察局新
    店分局新店溪臺電水壩排水情報傳遞辦法之規定，認被告饒
    福奇於九十三年八月十八日排洪時未聯絡通報臺北縣政府警
    察局新店分局及其孝義、信賢、忠治、龜山派出所及烏來分
    駐所等單位加強管制與派警前往下游勸離、疏散遊客，且作
    排洪廣播，通知沿岸民眾上游下大雨水量激增，須排洪降低
    水位，讓沿岸民眾、遊客注意自身之安全，而認被告饒福奇
    此部分有過失責任等語。惟依前開取水口操作規則第三條：
    各水門操作之３─２：排洪門第(8)點：「開啟排砂門或排洪
    門，致下游流量變化時，應於閘門操作前一小時，由桂山廠
    及桂山壩同時做放水廣播，並由值班人員以電信局電話通知
    忠治派出所、新店分局勤務中心及龜山派出所，請轉之民眾
    注意。此後之調整閘門開啟或增減閘門數目時，不再通知警
    察機關」之規定可知，倘若屬於調整閘門開啟或增減閘門數
    目時，即無須通知警察機關。本件桂山發電廠於九十三年八
    月十七日排洪前，確有依前開規定通知警察機關，此有臺北
    縣政府警察局新店分局九十三年九月十三日店警刑字第○九
    三○○三一九四八號函文所附相關通報聯繫資料在卷可稽（
    見前開他字第六四五○號卷第二十八頁至第四十一頁），此
    情已足認定。而事發之九十三年八月十八日被告丙○○開啟
    一號、五號排洪門之前，六號排洪門確實仍接著前日（即九
    十三年八月十七日）在持續排洪中，此已據證人即分離審判
    後之共同被告丙○○、甲○○證述屬實（見本院九十四年九
    月十三日審判筆錄第八頁、第三十一頁），並有桂山發電廠
    運轉日誌表在卷足憑。是在九十三年八月十八日另開啟一號
    、五號排洪門時，確實是屬於前開取水口操作規則中之「調
    整閘門開啟或增減閘門數目」，是依前開取水口操作規則之
    規定，被告饒福奇未於九十三年八月十八日通知警察機關，
    並未違反該取水口操作規則之規定。就此部分而言，自難認
    被告饒福奇有何過失行為可言。
  (二)被告甲○○部分
  1.本件被告甲○○係桂山發電廠運轉課機械技術員，其業務範
    圍在於桂山發電廠、烏來、粗坑、軟橋、翡翠等分廠之水輪
    發電機組及附屬設備巡迴檢查、維護、運轉操作、故障排除
    、記錄整理、設備改善等工作，此有工作說明表一份在卷可
    稽（見前開他字第六四五○號卷第七十六頁），此情已足認
    定。而本件被告甲○○亦係接獲指示，要與共同被告丙○○
    一組至桂山壩現場排放流木一情，此已據證人即分離審判程
    序後之共同被告饒福奇、丙○○證述明確（見本院上開九十
    四年九月二十日審判筆錄第三頁至第五頁），此情同足認定
    。是本件檢察官起訴書所認被告甲○○主要過失行為即其於
    九十三年八月十八日抵達桂山壩現場並開車往回走，途中發
    現有民眾於下游垂釣，未採取必要措施，僅於目視範圍內勸
    離民眾，未擴大巡視範圍或請求人力支援等，惟此既非其業
    務範圍之應辦事項，即難認其有何業務過失行為可言。況且
    ，本件事發之臺北縣新店市○○路○段寶島巷南勢溪附近，
    因水流湍急，本已有警示牌（內容為：「水流湍急水深危險
    ，禁止遊憩戲水游泳」），此有現場照片二幀在卷可稽（見
    上開他字第六四五○號卷第四十八頁），是以，被告甲○○
    於九十三年八月十八日至桂山壩時，因沿路尚見有他人在溪
    邊戲水或垂釣，本其良知，主動開車回頭往回走在其目視範
    圍內勸離民眾，在被告甲○○並無任何警察權，該等勸離行
    為又非其業務範圍內應辦行為之情形下，其所為確屬難得，
    並不能僅因被告甲○○未擴大巡視範圍或請求人力支援等，
    即遽認其應對被害人之死亡之結果負過失之責。
  2.又被告甲○○返回桂山壩現場之後，即從事修理耙污機鋼索
    斷裂之事，被告丙○○開啟一號排洪門時，被告甲○○並不
    在現場，此已據證人即分離審判程序後之共同被告丙○○於
    本院審理中證述明確（見本院九十四年九月十三日審判筆錄
    第二十二頁至第二十五頁），是依卷內所存資料，並無證據
    證明被告甲○○對於共同被告丙○○違反規定大幅開啟一號
    排洪門之情，亦有過失行為存在，是該部分同應為被告甲○
    ○有利之認定。
四、綜上，因認定被告有罪之證據，如前所述定需達到使事實審
    審判之法官有「確信」之心證時，方得為被告有罪之判斷，
    若依負追訴犯罪職責之檢察官所提出之證據，尚無法使事實
    審法官有此程度之心證時，因法院僅有調查而無蒐集證據之
    義務，且檢察官於訴訟上應負提出證據及說服之實質舉證責
    任，倘現存卷內證據尚未達有罪程度之確信時，自應為有利
    於被告之認定。本件依卷內所存之資料，認定被告饒福奇、
    甲○○並非開啟一號排洪門之行為人，其二人對於被告丙○
    ○因違反規定大幅開啟一號排洪門開度之情難認亦應負責，
    檢察官所提之證據均不足為被告饒福奇及甲○○不利之認定
    ，就此等部分，自均應為其有利之認定而均為無罪之諭知。
據上論斷，應依刑事訴訟法第二百九十九條第一項前段、第三百
零一條第一項，刑法第二百七十六條第二項、第四十一條第一項
前段、第七十四條第一款，罰金罰鍰提高標準條例第一條前段、
第二條，判決如主文。
本案經檢察官乙○○到庭執行職務
中    華    民    國   94     年   10     月   21     日
                  刑事第十四庭審判長法  官  吳靜怡
                                    法  官  李家慧
                                    法  官  吳冠霆
上正本證明與原本無異。
如不服本判決，應於判決送達後10日內向本院提出上訴狀（應抄
附繕本）。告訴人或被害人如對於本判決不服者，應具備理由請
求檢察官上訴，其上訴期間之計算係以檢察官收受判決正本之日
期為準。
                                    書記官  楊文祥
中    華    民    國   94     年   10     月   24     日
附錄法條：
中華民國刑法第276條
(過失致死罪)
因過失致人於死者，處2年以下有期徒刑、拘役或2千元以下罰金
。
從事業務之人，因業務上之過失犯前項之罪者，處5年以下有期
徒刑或拘役，得併科3千元以下罰金。
